【裁判字號】    95,再易,163
【裁判日期】    951128
【裁判案由】    給付貨款
【裁判全文】
臺灣高等法院民事判決                95年度再易字第163號
再審  原告  建同營造股份有限公司
法定代理人  乙○○
再審  被告  甲○○○○○○○○.
上列當事人間因給付貨款事件，再審原告對於中華民國95年10月
3日本院94年度上易字第938號確定判決，提起再審之訴，本院判
決如下：
    主  文
再審之訴駁回。
再審訴訟費用由再審原告負擔。
    事實及理由
一、本件再審原告起訴意旨略以：(一)再審被告以再審原告名義為
    買受人開立發票，乃依訴外人建工實業有限公司（下稱建工
    公司）劉武崇指示所為，建工公司再檢具上開發票向再審原
    告請領工程款，此乃工程界慣例，自無引起表見代理事實之
    外觀，原確定判決認有引起表見代理之事實外觀，有違最高
    法院40年台上字第1281號判例意旨，而有民事訴訟法第 496
    條第1項第1款之再審事由，且再審被告於交易當時，明知其
    交易對象為建工公司而非再審原告，此有證人劉武崇之證詞
    可憑，原確定判決捨此證據不加斟酌，自屬判決不依證據而
    裁判，有違背法令之情。(二)再審被告於原確定第一審判決，
    並未主張「表見代理」規定為訴訟標的，然原確定第一審判
    決卻逕加判決，自屬判決違背法令，縱再審被告於本院前審
    另行主張民法第 169條表見代理規定，然既經原確定第一審
    為雙方確定爭點後，依民事訴訟法第447條第1項前段規定，
    本院前審自不應准許再審被告另提新攻擊防禦方法，然本院
    前審違法准許而判決，應有民事訴訟法第496條第1項第 1款
    適用法規顯有錯誤之情形，爰依法提起再審之訴，求為判決
    ：(一)原審94年度訴字第3756號確定判決、本院94年度上易字
    第 938號確定判決均廢棄。(二)前項廢棄部分，再審被告在前
    程序第一審及其假執行之訴均駁回。
二、按民事訴訟法第 496條第1項第1款所謂適用法規顯有錯誤者
    ，係指確定判決所適用法規，顯然不合法律或與現尚有效之
    解釋或最高法院現尚有效之判例顯然違反者而言，並應以確
    定判決所認定之事實為基礎，以判斷其適用法規是否顯有錯
    誤（最高法院84年台上字第2470號判決參照）。又所謂適用
    法規顯有錯誤者，不包括漏未斟酌證據及認定事實錯誤之情
    形在內（最高法院63年台上字第880號判例參照）。
三、經查，關於再審原告上開起訴意旨(一)部分，原確定判決以建
    工公司係於93年10月28日辦妥公司設立登記，於93年11月後
    曾以其名義開立發票予再審原告，且再審被告用以請款之系
    爭發票係93年12月及94年1、2月間開立，足見再審原告向中
    華工程股份有限公司（下稱中華公司）承攬系爭工程後，系
    爭工程所需材料係以再審原告名義向再審被告購買，再審被
    告始以再審原告為買受人開立系爭發票辦理。又再審被告否
    認原確定判決之證人李鴻裕以再審原告名義向其購買系爭貨
    物時即知李鴻裕並非再審原告之受僱人或再審原告已將系爭
    工程轉包予建工公司承攬，而再審原告亦無法就再審被告交
    易當時已知悉之事實舉證證明，就此而言，再審被告應屬善
    意第三人。再者，再審原告於建工公司持載明買受人為再審
    原告之發票請款時，即已知悉建工公司以其名義向再審被告
    購買貨物，且衡以現今社會交易之習慣，再審原告於收受以
    其為買受人之發票後，如發現有誤，即會與出賣人之再審被
    告聯繫、澄清，惟再審原告於93年12月及94年1、2月間交易
    後，將系爭發票持以申報營業稅並提列為扣減銷項稅額，可
    見再審原告明知建工公司以其名義項再審被告訂貨之事，並
    未向再審被告表示反對之意思，再審原告應負表見代理之授
    權人責任等語（見本院確定判決第1-11頁），而為再審原告
    不利之判決。查上開事實，純屬事實審法院認定事實、適用
    法律之職權，要無適用法規顯有錯誤之情形，再審原告前開
    指摘，僅屬針對事實審法院取捨證據、認定事實之職權行使
    範圍，所為爭執。揆諸前開說明，難認有何適用法規顯有錯
    誤之再審事由，再審原告執此提起本件再審之訴，即無理由
    ，應予駁回。
四、次查，再審原告上開起訴意旨(二)部分，本院確定判決已於理
    由欄「壹、程序方面」以本件被上訴人（即再審被告）於原
    審起訴時係依買賣之法律關係，請求上訴人（即再審原告）
    給付貨款，嗣於原法院94年10月17日言詞辯論時稱：「至於
    被告（即再審原告）所稱李（指李鴻裕）不代表被告公司，
    但是我們送貨都寫建同，李鴻裕也都有簽收，發票都收去做
    帳，被告也沒有否認。」等語，堪認其亦主張依表見代理之
    法律關係請求，自屬訴之追加。又其追加係基於李鴻裕以上
    訴人名義訂貨之同一事實，原法院因認被上訴人亦依民法第
    169條規定而為主張，於法並無不合（見本院確定判決第11-
    12頁）。查上開准許訴之追加，核無不當，本件再審原告仍
    執前詞指摘原再審被告於確定第一審起訴及審理時均未主張
    民法第169條之表見代理規定， 為其訴訟標的，於第二審始
    行提出， 有違民事訴訟法第447條當事人不得於第二審程序
    提出新攻擊或防禦方法規定，而有適用法規顯有錯誤之事由
    云云，自不足採，應併予駁回。
五、綜上，本件再審原告依民事訴訟法第496條第1項第1款、 第
    13款之規定，提起本件再審之訴，顯無再審理由，爰不經言
    詞辯論，以判決駁回之。
六、據上論結，本件再審之訴顯無再審理由，依民事訴訟法第50
    2條第2項、第78條判決如主文。
中    華    民    國    95    年    11    月    28    日
                    民事第三庭
                        審判長法  官  林敬修
                              法  官  張靜女
                              法  官  劉勝吉
正本係照原本作成。
不得上訴。
中    華    民    國    95    年    11    月    29    日
                              書記官  李翠齡


司法院資訊處製作；財團法人民間司法改革基金會備份。
